臺北高等行政法院判決　　　　　　　　　　　　　　九十一年度訴字第四二三四號
　　　　　　　　　　　　　　　.
　　原　　　告　甲○○
　　被　　　告　財政部臺北市國稅局
　　代　表　人　張盛和（局長）
　　訴訟代理人　丁○○
　　　　　　　　乙○○
　　　　　　　　丙○○
右當事人間因營業稅事件，原告不服財政部中華民國九十一年八月二十日台財訴字第
○九○○○一四二○六號訴願決定，提起行政訴訟，本院判決如左：
　　主  文
原告之訴駁回。
訴訟費用由原告負擔。
　　事  實
一、事實概要：原告未依規定申請營業登記，於民國八十四年至八十五年間向訴外人
    天功營造股份有限公司（下稱天功公司）借牌承包台北市政府工務局養護工程處
    發包之內湖干城一村北側道路支線工程，金額計新台幣（下同）一六、二九四、
    四六八元（不含稅），未報繳營業稅。經法務部調查局台北市調查處（下稱台北
    市調查處）查獲，移由台北市稅捐稽徵處審理違章成立，核定補徵原告營業稅額
    八一四、七二三元，並按其所漏稅額處三倍罰鍰二、四四四、一○○元（計至百
    元止）。原告不服，申請復查未獲變更，提起訴願亦遭決定駁回，遂提起行政訴
    訟。
二、兩造聲明：
　(一)原告聲明：訴願決定及原處分均撤銷。
　(二)被告聲明求為判決：駁回原告之訴。
三、兩造之爭點：原告有無向天功公司借牌承包系爭工程？
  (一)原告主張之理由：
    1.原告自設富佳工程有限公司（下稱富佳公司）經營土木工程多年，本件係原告
      代表富佳公司承包天功公司「內湖干城一村北測道路支線工程」之土方及模板
      部分工程，被告不應單憑吳紹淦於台北市調查處之供詞即認原告為私人借牌。
    2.天功公司將系爭工程轉包予富佳公司有合約及富佳公司簽交天功公司之發票為
      憑。又吳紹淦擔任東建公司總經理，該公司生產瀝青，本件應係天功公司承包
      後將施工及非瀝青舖設工程部分轉包予富佳公司，瀝青工程部分則交予關係企
      業之東建瀝青廠承包，被告稱系爭工程全交付原告承包，天功公司僅收取借牌
      費，不符常情。
    3.台北市調查處於搜索時並未認定原告違法借牌，事後引據吳紹淦談話筆錄認係
      借牌，顯係調查局人員擴大其調查權，有違背職務之嫌，是其搜得之證物應不
      合法，不得作為證據。
    4.本件實係天功公司承包工程，將部分工程轉包予原告擔任負責人之富佳公司，
      並支付現場管理費用予原告，而非借牌。
　(二)被告主張之理由：
    1.原告之違章事實，有台北市調查處八十五年十一月一日（八五）肅字第五六三
      ○八一號函送案關扣押憑證及天功公司負責人吳紹淦於八十五年七月二十三日
      在該處所製作之調查筆錄、工程承包資料等及被告八十七年三月十五日北市稽
      核丙字第八七○○四四七二○五號調查函等資料附卷可稽，其違章事證明確，
      洵堪認定。
    2.依吳紹淦於八十五年七月二十三日於台北市調查處所製作之調查筆錄上載明：
      「．．．問：天功公司實際營業情形？有無實際承包工程？答：天功公司主要
      借牌給承包商，承包台北市、縣政府等發包之公共工程，．．．問：向天功公
      司借牌的承包商有哪些？答：計有．．．甲○○．．．等人。．．．問：天功
      公司借牌方式為何？借牌費係如何計算？答：(一)通常都是由借牌包商徵得我同
      意以後即以天功公司名義投標承包，借牌費均以結算金額（不含稅）４％計算
      ，但借牌包商必須提供９６％之進項憑證（包括統一發票、收據、工資表），
      借牌費依每期估驗所開立之發票逐期計算。．．．」。且據獲案憑證中編號第
      四十號證物內容載明：「--工程編號：八三一六，工程名稱：內湖干城一村北
      側道路支線工程，承包商：甲○○」所示，原告未依規定申請營業登記，於八
      十四年至八十五年間向天功公司借牌承包內湖干城一村北側道路支線工程逃漏
      營業稅之事實足堪認定。被告原核定補徵稅額及罰鍰處分，揆諸營業稅法相關
      規定，並無違誤。
　　理  由
一、查營業稅之稽徵已自九十二年一月一日起回歸財政部各地區國稅局辦理，各地方
    稅捐稽徵處之業務移交各轄區國稅局，本件訴訟業經財政部台北市國稅局聲明承
    受，合先敘明。
二、按「在中華民國境內銷售貨物．．．均應依本法規定課徵營業稅。」「營業稅之
    納稅義務人如左：一、銷售貨物．．．之營業人。」「將貨物之所有權移轉與他
    人，以取得代價者，為銷售貨物。」「有左列情形之一者，為營業人：一、以營
    利為目的之公營、私營或公私合營之事業。」「營業人之總機構及其他固定營業
    場所，應於開始營業前，分別向主管稽徵機關申請營業登記。‧‧‧」「營業人
    銷售貨物或勞務，應依本法營業人開立銷售憑證時限表規定之時限，開立統一發
    票交付買受人。」「營業人除本法另有規定外，不論有無銷售額，應以每二月為
    一期，於次期開始十五日內，填具規定格式之申報書，檢附退抵稅款及其他有關
    文件，向主管稽徵機關申報銷售額，應納或溢付營業稅額。其有應納營業稅額者
    ，應先向公庫繳納後，檢同繳納收據一併申報。」「營業人有左列情形之一者，
    主管稽徵機關得依照查得之資料，核定其銷售額及應納稅額並補徵之：‧‧‧三
    、未辦妥營業登記，即行開始營業，或已申請歇業仍繼續營業，而未依規定申報
    銷售額者。」「納稅義務人，有左列情形之一者，除追繳稅款外，按所漏稅額處
    一倍至十倍罰鍰，並得停止其營業：一、未依規定申請營業登記而營業者。」為
    行為時營業稅法第一條、第二條第一款、第三條第一項、第六條第一款、第二十
    八條、第三十二條第一項前段、第三十五條第一項、第四十三條第一項第三款及
    第五十一條第一款所明定。
三、原告未依規定申請營業登記，於八十四年至八十五年間向訴外人天功公司借牌承
    包台北市政府工務局養護工程處發包之內湖干城一村北側道路支線工程，金額計
    一六、二九四、四六八元（不含稅），未報繳營業稅，經台北市調查處查獲，移
    由台北市稅捐稽徵處審理之事實，有台北市調查處八十五年十一月一日肅字第
    五六三○八一號函、天功公司負責人吳紹淦八十五年七月二十三日在台北市調查
    處製作之調查筆錄及天功公司之借牌承包工程相關資料等件影本在原處分卷可稽
    ，事證明確。原告雖否認承包系爭工程，主張其為富佳公司負責人，代表富佳公
    司承包天功公司「內湖干城一村北測道路支線工程」之部分工程，並非借牌，吳
    紹淦在台北市調查處之調查筆錄不可採云云，詳如事實欄所載。惟查依天功公司
    負責人吳紹淦八十五年七月二十三日調查筆錄所載：「問：天功公司實際營業情
    形，有無實際承包工程？答：天功公司主要借牌給承包商承包台北市、縣政府等
    發包之公共工程，偶爾也會標一些路面加鋪或道路更新工程，因為這些只是鋪設
    瀝青施工比較簡單，且東建公司生產瀝青，所以我們會自行承包。我願提供天功
    公司八十一至八十四年間承包工程明細表影本供貴單位參考，表內承包商欄如果
    寫『自標』即由天功公司自行標得承作的，其餘均由張民勳等人借天功公司牌照
    承包的。問：向天功公司借牌的承包商有那些？答：計有張民勳、李連明、鄭中
    平、楊德川、蘇國助、吳斛、孫家駒、陳富藏、周溪明、甲○○、沈絢霓、劉學
    來、吳平通、黃志淵等人。問：（提示查扣之天功公司編號○一八至○四○工程
    承包資料計二十三冊）請問這些扣押物內容為何？答：（經詳視後作答）這些都
    是按工程別裝訂之承包工程相關資料，且都是由承包商借牌承包的。問：天功公
    司借牌方式為何；借牌費係如何計算？答：(一)通常都是由借牌包商徵得我同意以
    後即以天功公司名義投標承包，借牌費均以結算金額（不含稅）4%計算，但借牌
    包商必須提供96%之進項憑證（包括統一發票、收據、工資表），借牌費依每期
    估驗所開立之發票逐期計算。(二)工程進行所購買材料、支付工資均由借牌承包商
    自行負責，發包單位逐期支付工程款之公庫支票直接存入天功公司帳戶後，由我
    們會同包商到銀行依結算金額提現給包商或開立天功公司支票，有時也會電匯支
    付給包商。問：（提示工程承包資料計二十三冊）該資料內有那些內容？答：（
    經詳視後作答）該資料內有承包商所提供之進項憑證登記表、天功公司開立統一
    發票之記錄及『稅金收入』之記載，該稅金收入即按統一發票銷售額乘4%，也就
    是天功公司借牌費收入，另有關該工程公文往返之資料。」其就天功公司有無實
    際經營業務、如何借牌予承包商承包公共工程及收取借牌費、借牌承包商應配合
    提供資料、如何記載借牌費等情之敘述具體詳盡，並提供承包工程明細表說明如
    何區分自標與借牌，另檢視確認扣押物為借牌承包工程相關資料無誤，核與原處
    分卷附天功公司開立統一發票紀錄影本，分別設有「銷售總額」「加值稅」「總
    額」「稅金收入」等欄位，其稅金收入欄所載每筆金額，均為銷售額欄每筆金額
    之4%相符。又台北市調查處查扣天功公司內部製作工程編號8316之承包工程資料
    表單明確記載，該工程名稱係台北市政府工務局養護工程處發包之「內湖干城一
    村北側道路支線工程」，承包商為「甲○○」，則吳紹淦之供述核與事實相符，
    顯然可採，足認天功公司確有借牌予原告承作工程，並收取借牌費用之情事。參
    以台北市稅捐稽徵處獲台北市調查處通報後，於八十七年三月十三日以北市稽核
    丙字第八七○○四四七二○五號函，通知原告攜帶其於八十四年至八十五年度向
    天功公司借牌承攬系爭工程相關施工及收款資料前往說明，有該函及掛號郵件收
    件回執影本在原處分卷可按，原告未到場，亦未提出書面說明及任何資料。原告
    於八十九年八月二十九日未具理由向台北市稅捐稽徵處申請復查，該處於同年九
    月十三日以北市稽法乙字第八九一○三八一五一○號函，通知原告於同年九月二
    十九日前補送復查理由書及相關具體事證，有該函及掛號郵件收件回執影本在原
    處分卷可徵，原告亦未置理。原告自始至其八十九年十二月十六日未具理由提起
    訴願時，均未聲稱係富佳公司向天功公司承包系爭工程之部分工程，亦未否認借
    牌承包工程，經財政部通知其補具訴願理由後，始於九十年二月五日提出訴願理
    由書否認借牌及以個人名義承攬工程，惟亦僅提出富佳公司之公司執照、營利事
    業登記證及股東名簿而已，遲至九十一年十月十五日提起本訴，始提出天功公司
    與富佳公司訂立之發包工程承攬書與統一發票。果如所言其係代表富佳公司承攬
    系爭工程之部分工程，原告縱未能及時提出相關事證，亦早可提出書面說明，其
    歷時多年均未澄清，真實性已非無疑，況其所提富佳公司開立發票金額與系爭承
    包工程資料表單及其所提之發包工程承攬書所載金額均不符，所提工程承攬書及
    統一發票自不足以為係富佳公司承包系爭工程部分工程之證明。
四、綜上所述，系爭工程為原告借用天功公司牌照所承包，事證明確，原告主張均無
    可採。原告既未辦理營業登記而借用天功公司牌照承包系爭工程，工程金額一六
    、二九四、四六八元（不含稅），且未報繳營業稅，是被告核定補徵其營業稅額
    八一四、七二三元，並按其所漏稅額處三倍罰鍰二、四四四、一○○元（計至百
    元止），訴願決定予以維持，揆諸首開規定，均無違誤。原告徒執前詞，聲請撤
    銷，為無理由，應予駁回。
五、兩造其餘陳述於判決結果不生影響，無庸一一論列，併予敘明。
六、據上論結，本件原告之訴為無理由，爰依行政訴訟法第九十八條第三項前段，判
    決如主文。
中　　華　　民　　國　　 九十三　　　年　 　　九　　　月    二十三      日
                 臺 北 高 等 行 政 法 院   第 三 庭
                                審 判 長 法  官　鄭忠仁
                                         法  官　林育如
                                         法  官　楊莉莉
右為正本係照原本作成。
如不服本判決，應於送達後二十日內，向本院提出上訴狀並表明上訴理由，如於本判
決宣示後送達前提起上訴者，應於判決送達後二十日內補提上訴理由書（須按他造人
數附繕本）。
中　　華　　民　　國　　 九十三　　　年　 　　九　　　月    二十三      日
            　　　　　　　　　　　　　   書記官   王俊權
